臺灣板橋地方法院刑事判決　　　　　　　　　　　　　九十三年度訴字第五四五號
　　公　訴　人　臺灣板橋地方法院檢察署檢察官
　　被　　　告　乙○○
　　指定辯護人　溫惠美　律師
右列被告因傷害致死案件，經檢察官提起公訴（九十二三年度偵字第一三九四號），
本院判決如左：
　　主　文
乙○○傷害人之身體，因而致人於死，處有期徒刑肆年。
    事  實
一、乙○○於民國八十九年間某日在廟會中偶遇友人龔明祝，龔明祝表示案外人林宏
    承積欠互助會會款，倘若乙○○追討上開互助會款項，將給付報酬給乙○○，並
    將互助會單交付乙○○，而乙○○因工作忙碌而未加以處理。嗣後乙○○因家中
    經濟狀況不佳，急需金錢作為家用，乃於九十二年十月十五日下午八時三十分許
    ，持友人龔明祝於八十九年時所交付之會單與不知情之友人范仲寧（綽號阿安）
    ，一同前往案外人林宏承位於臺北縣新莊市○○街八十二巷十三弄二十五號四樓
    之住處，替友人龔明祝處理與林宏承間之會款問題，因未遇案外人林宏承，反與
    在場之林文結發生爭執，乙○○因不滿林文結以「幹你娘」之語辱罵，遂基於傷
    害人身體之犯意毆打林文結，主觀上雖無致林文結於死之故意，然客觀上可預見
    如傷害林文結之頭部、頸部等要害部位，將有造成林文結死亡結果之可能，竟以
    腳踢林文結之鼻樑、頸部各一下，致林文結不支倒地，致林文結受有頭、頸部外
    傷，林文結之表妹林佩琪旋即報警並將林文結送臺北縣新莊市臺北醫院急救，至
    同年月十七日下午七時十七分許，林文結終因頭頸部多處外傷致蜘蛛網膜下腔出
    血死亡。
二、案經林文結之外祖母甲○○訴由臺灣板橋地方法院檢察署檢察官偵查起訴。
　　理　由
一、右揭犯罪事實，業據被告乙○○於警詢、偵查中及本院審理時均坦承不諱，核與
　　證人林佩琪及證人范仲寧分別於警詢及偵查時證述之情節相符，而被害人林文結
 　 遭被告乙○○傷害，而受有如事實欄所述之傷害，及因其頭頸部多處外傷致蜘蛛
　　網膜下腔出血死亡等情，業據臺灣板橋地方法院檢察署檢察官督同法醫相驗屬實
    ，製有勘驗筆錄、相驗屍體證明書各一份附於相驗卷內，且經法務部法醫研究所
    解剖鑑定被害人死因分析為「一、死者遭踢中二處，一處在鼻樑旁右眼眶下緣，
    一處在頸部。二、死者因頭頸部外傷，蜘蛛網膜下腔出血死亡。」，鑑定書之鑑
    定結果亦認「．．．解剖結果發現死者生前頭頸部多處外傷，致蜘蛛網膜下腔出
    血死亡。死亡方式為他殺。」，亦有該所九十二年十一月二十八日（九二）法醫
    所醫鑑字第一五０六號鑑定書一份可憑（附於同上相驗卷內）。茲被告既自承以
    腳踢擊中被害人之頭、頸部而造成被害人不支倒地，是被告就前揭傷害被害人之
    行為，與造成被害人死亡之結果，自有相當之因果關係。又按人體頭部、頸部乃
    重要部位，頸部並無堅硬之骨骼包覆保護，而腦部更攸關生命中樞，一有傷害難
    免有受傷致死之可能，此為一般人於客觀上所得認識，被告為智慮成熟之成年人
    ，當亦有預見之可能。因之，被告以腳踹踢被害人頭部、頸部，於主觀上雖無致
    人於死之故意，然該行為於客觀上有致被害人受傷致死之可能，且為被告客觀上
    所能預見，對於被害人死亡之加重結果自應負責。本件事證已臻明確，被告乙○
    ○之犯行洵堪認定，應予依法論科。
二、查被告乙○○基於普通傷害之犯意，以腳踢被害人林文結之頭部、頸部各一下，
    然而頭部、頸部係人體極為重要且脆弱之部位，客觀上顯能預見此種傷害他人頭
    部、頸部之行為，足以引起死亡之結果，對於被害人因此引起蜘蛛網膜下腔出而
    死亡之加重結果，即不能不負責任。核被告所為，係犯刑法第二百七十七條第二
    項前段之傷害致死罪。查被告係因替友人龔明祝處理與案外人林宏承會款問題，
    適逢林宏承不在，而於現場遭被害人以言語辱罵而惱羞成怒導致情緒失控，以腳
    踢中被害人之頭、頸部，致被害人因頭頸部多處外傷致蜘蛛網膜下腔出血死亡，
    被告之手段尚非兇殘，且於犯後深感後悔，並與被害人家屬達成和解，有和解書
    、本票影本五張及撤回告訴狀各一份在卷可憑（附於臺灣板橋地方法院檢察署九
    十三年度偵字第一九三四號卷宗內），在客觀上足以引起一般人之同情，本院認
    非無可憫恕，且情輕法重，縱處以最輕之法定刑猶嫌過重，爰依刑法第五十九條
    規定酌減其刑，無期徒刑部分減輕為七年以上有期徒刑，七年以上有期徒刑則減
    輕為三年六月以上有期徒刑。爰審酌被告前無犯罪記錄，素行良好（參卷附之台
    灣高等法院被告全國前案紀錄表一份）及被告犯罪之動機、目的、手段、所生之
    危害、犯罪後坦承犯行深表悔悟、且已與被害人家屬達成和解並賠償損害，並經
    被害人家屬表示不再追究等一切情狀，量處如主文所示之刑，以示懲儆。
據上論斷，應依刑事訴訟法第二百九十九條第一項前段，刑法第二百七十七條第二項
前段、第五十九條，判決如主文。
本案經檢察官程秀蘭到庭執行職務。
中　　　華　　　民　　　國　　九十三　　年　　　六　　　月　　 十  　　日
                                    臺灣板橋地方法院刑事第十四庭
                                        審判長法  官 趙義德
                                              法  官 楊明佳
                                              法  官 絲鈺雲
右正本證明與原本無異
如不服本判決應於送達後十日內向本院提出上訴狀
                                              書記官  許清秋
中　　　華　　　民　　　國　　九十三　　年　　　六　　　月　　 十七 　日
附錄本案論罪科刑法條全文：
中華民國刑法第二百七十七條
(普通傷害罪)
傷害人之身體或健康者，處三年以下有期徒刑、拘役或一千元以下罰金。
犯前項之罪因而致人於死者，處無期徒刑或七年以上有期徒刑；致重傷者，處三年以
上十年以下有期徒刑。
